【裁判字號】    89,上易,4301
【裁判日期】    891030
【裁判案由】    傷害
【裁判全文】
臺灣高等法院刑事判決                          八十九年度上易字第四三一號
    上訴人即
    被      告  乙○○
右上訴人即被告因傷害案件，不服臺灣台北地方法院八十九年度易字第二一七一號，
中華民國八十九年十月三十日第一審判決（起訴案號：臺灣台北地方法院檢察署八十
九年度偵字第一四六三０號）提起上訴，本院判決如左：
    主  文
上訴駁回。
    事  實
一、乙○○與甲○○係鄰居關係，於民國八十九年七月五日下午三時三十分許，在兩
    人所居住之公寓即台北市○○街二四四巷十號暨十二號之二樓樓梯間，因細故發
    生口角爭執，詎乙○○竟基於傷害之故意，用腳踢甲○○之左下肢一下，致甲○
    ○該處受有挫傷八乘五公分之傷害。
二、案經甲○○訴由台灣台北地法院檢察署檢察官偵查起訴。
    理  由
一、訊據被告乙○○對於右揭時、地曾與告訴人甲○○發生爭執之情固坦承不諱，惟
    矢口否認有傷害犯行，辯稱：當天下午其在上址二樓樓梯間遇到告訴人之岳父劉
    恩雲，問其為何舉發他家違建，復敘及其子馮鼎立與鄰居吳芳貞間之偽造文書案
    件，此時告訴人恰好返家，聽見其二人談話便要求他岳父不要再跟其說話，然後
    就往樓上走去，其當場回應就是因為他管太多，害得其全家不安，沒想到告訴人
    聽到這句話後，就立刻衝下來抓傷其左手臂，並準備將其拉到樓下教訓，其看情
    形不對，便趕快往三樓住處走去，整個過程中其只有和告訴人發生拉扯，並沒有
    故意踢他，可能是告訴人出力過猛，自己不小心撞到牆壁或樓梯，才會造成前開
    傷害，況且告訴人年輕力壯，其怎麼可能打得過他云云。惟查，右揭事實，業據
    告訴人甲○○於偵、審中指訴稱：當天下午伊回家時看到伊岳父和被告在講話，
    後來伊下樓時看到其二人還在講話，便叫他們不要再談了，結果被告就說是因為
    伊管事管太多，害他兒子被判刑，伊說又不是伊去告的，結果二人就因此發生口
    角爭執，後來伊不理他，要走了，被告就用腳踢我，伊當場表示說要告他，並沒
    有另外抓傷被告，結果回家一看，才知道自己的腳受傷了，並打電話給一一Ｏ報
    案，後來派出所的警員有來，先到被告家問明有無這件事，並抄了被告的年籍資
    料，然後告訴伊如果要告的話就要先去驗傷。後來我驗完傷，等了好幾天，被告
    都沒來跟伊道歉，伊才告他的等語。証人即當日在場目睹事發經過之告訴人岳父
    劉恩雲並證述稱：當時伊因家中違建被查報的事情，和被告在二樓樓梯間談話，
    後來告訴人即伊女婿從外面回來，看到伊二人在講話，便叫伊不要再講了，然後
    他就回到四樓住處，後來告訴人放完皮包從樓上下來，（看到伊還再說話）便叫
    伊不要和被告講話，他們二人就發生爭執，伊擋在中間要勸架，但勸阻無效，結
    果被告就趁機踢告訴人一腳，但告訴人並沒有回手等語（見偵卷第十二頁、原審
    卷第十七頁）；証人即接獲通報至現場處理之台北市政府警察局大安分局瑞安街
    派出所警員朱健築結證稱：當天下午三點多伊接到勤務中心電話通報，說案發地
    點有糾紛，伊便過去處理，到的時候告訴人已經在門口等，說他被他鄰居即被告
    踹，並說有受傷，然後伊便去找被告瞭解，被告說要告就去告，於是伊便抄了被
    告之年籍資料，再向告訴人解說有關傷害告訴之事宜。當時伊去找被告瞭解時，
    被告只有表示說要告就去告，並沒提到他也有受傷，且伊從外觀來看，並沒有看
    到被告那裡有受傷等語綦詳（見原審卷第十六、十七頁）。渠等二人所言核與告
    訴人指訴相符。復有台北市立仁愛醫院出具之驗傷診斷證明書一紙附卷可按（見
    偵卷第三頁）。果被告未故意腳踢告訴人之左下肢，且遭告訴人主動抓傷其手臂
    ，則其於事發未幾後，警員上門詢問案情得悉告訴人誣指遭其踢傷時，衡諸常情
    ，當會立刻嚴詞加以駁斥、提出說明，並表示其亦遭告訴人所傷。然被告不僅未
    加辯白，且隻字未提受傷一事，足徵被告所辯顯為事後圖卸之詞，不足採信。是
    本件事證明確，被告犯行堪以認定，應依法論科。
二、核被告所為，係犯刑法第二百七十七條第一項之傷害罪。被告二次傷害犯行。原
    審適用刑法第二百七十七條第一項、第四十一條，罰金罰鍰提高標準條例第一條
    前段、第二條規定暨審酌被告僅因細故口角爭執即出腳傷人，到案後未坦承犯行
    ，一再狡詞圖卸，且迄未向告訴人表示歉意或獲得其諒解，犯後態度不佳，然其
    前無犯罪前科紀錄，此次因一時情緒失控致罹刑章然其用以傷害告訴人之方法暨
    告訴人所受之傷害尚屬輕微等情狀，量處拘役三十日，並諭知易科罰金之折算標
    準，其認事用法均無違誤，量刑亦稱妥適。被告上訴否認犯罪，指摘原判決不當
    ，為無理由，應予駁回。
三、被告另謂案發後翌日（即八十九年七月六日）友人高繼庭陪同其前往台北市立仁
    愛醫院驗傷一節，查被告驗傷日期已為案發翌日，則其傷勢是否為案發當日發生
    爭執所致，已非無疑。況高繼庭僅係陪同其前往醫院驗傷，案發當時並未在場目
    睹案發經過，已據被告陳明在卷（見本院八十九年十二月五日訊問筆錄），則其
    自無從証明被告與告訴人發生爭執之情形，被告聲請傳訊，核無必要，附此敘明
    。
據上論斷，應依刑事訴訟法第三百六十八條，判決如主文。
本案經檢察官郭弘佑到庭執行職務。
中      華      民      國    八十九    年     十二     月    二十七    日
                              臺灣高等法院刑事第十三庭
                                  審判長法  官  常  尚  信
                                        法  官  周  占  春
                                        法  官  盧  彥  如
右正本證明與原本無異。
不得上訴。
                                        書記官  蘇  文  正
中    華    民    國    八十九    年      十二      月       二十八     日
附錄：本案論罪科刑法條全文
刑法第二百七十七條
傷害人之身體或健康者，處三年以下有期徒刑、拘役或一千元以下罰金。
犯前項之罪，因而致人於死者，處無期徒刑或七年以上有期徒刑，致重傷者，處三年
以上、十年以下有期徒刑。


司法院資訊處製作；財團法人民間司法改革基金會備份。
